臺灣高等法院刑事判決
109年度上訴字第1496號
上  訴  人  
即  被  告  謝正宏



上列上訴人即被告因違反毒品危害防制條例案件，不服臺灣新北
地方法院108年度審訴字第2053號，中華民國109年1月31日第一
審判決（起訴案號：臺灣新北地方檢察署108年度毒偵字第3220
號），提起上訴，本院判決如下：
    主  文
上訴駁回。
    犯罪事實
一、謝正宏知悉海洛因、甲基安非他命分別為毒品危害防制條例
    規定之第一級、第二級毒品，依法不得持有、施用，且前因
    施用毒品案件，經送觀察、勒戒及法院判刑後，猶不知戒除
    毒品，復基於施用第一級、第二級毒品之犯意，於民國108
    年5月18日16時許，在新北市八里區某倉庫內，以將海洛因
    及甲基安非他命混入針筒注射之方式，同時施用上開毒品1
    次。嗣於同日19時30分許，為警查獲並扣得海洛因2包（淨
    重合計0.5356公克）；復經警採尿送驗，結果呈甲基安非他
    命及海洛因代謝物嗎啡、可待因等陽性反應。
二、案經新北市市政府警察局（下略）刑事警察大隊報告臺灣新
    北地方檢察署檢察官偵查起訴。
    理  由
一、程序部分之說明：
(一)被告謝正宏經合法傳喚，無正當理由不到庭，爰依刑事訴訟
    法第371條規定，不待其陳述逕行判決。
(二)本判決所引用之供述、非供述證據，檢察官同意有證據能力
    ，被告於本院始終未到庭，惟其於原審審理時未爭執證據能
    力（審訴卷第54-55頁），且經本院於審理期日提示予到庭
    之當事人而為合法調查（本院卷第100頁），本院審酌上開
    證據資料製作及取得之情況，並無違背法定程序或其他不得
    作為證據之情形，以之作為證據應屬適當，認均有證據能力
    。
二、認定犯罪事實所憑之證據及理由：
(一)上開犯罪事實，業據被告於警詢及原審審理時坦承不諱（毒
    偵卷第8頁反；審訴卷第55頁），並有保安警察大隊搜索扣
    押筆錄、扣押物品目錄表、查獲現場及扣案物品照片、受採
    集尿液檢體人姓名及檢體編號對照表、台灣檢驗科技股份有
    限公司濫用藥物檢驗報告在卷可稽（毒偵卷第15-17、25-27
    、40頁）；又扣案之白色粉末2包，經送驗結果均含有海洛
    因成分（淨重合計0.5356公克），有卷附臺北榮民總醫院毒
    品成分鑑定書可佐（毒偵卷第44頁），足認被告上述任意性
    之自白與事實相符，可以採信。
(二)被告前因施用毒品案件經法院裁定送觀察、勒戒執行完畢釋
    放後，3年後再犯施用第二級毒品罪經判處罪刑確定之事實
    ，有其前案紀錄表在卷可查。因此，本案事證明確，其犯行
    足以認定，應依法論科。
三、論罪部分：
(一)核被告所為，係犯毒品危害防制條例第10條第1項、第2項之
    施用第一級、第二級毒品罪；其持有海洛因及甲基安非他命
    進而施用，該持有之低度行為，均為施用之高度行為所吸收
    ，俱不另論罪；被告以一行同時施用第一級、第二級毒品，
    為想像競合犯，應依刑法第55條規定，從一重之施用第一級
    毒品罪處斷，公訴意旨認上開2罪應分論併罰，容有未洽，
    併予敘明。
(二)被告前因施用毒品案件，經臺灣新北地方法院以104年度簡
    字第2055號判決判處有期徒刑5月確定，於105年3月5日執行
    完畢，有其前案紀錄表在卷可查，其受徒刑之執行完畢，5
    年以內故意再犯本案有期徒刑以上之罪，為累犯；依司法院
    釋字第775號解釋意旨，審酌被告前有多次施用毒品經判刑
    之紀錄，再犯相同類型之罪，顯見其有特別惡性及對刑罰反
    應力薄弱之特質，依累犯規定加重其最低本刑，並無罪刑不
    相當之情形，爰依刑法第47條第1項規定加重其刑。
四、原判決以被告罪證明確，適用毒品危害防制條例第10條第1
    項、第2項、第18條第1項前段，刑法第11條、第55條、第47
    條第1項等規定，並審酌被告前因施用毒品罪，業經觀察、
    勒戒及徒刑執行完畢，仍未戒斷其施用毒品之惡習，竟再為
    本件施用毒品犯行，顯見其不思悔改，惟其施用毒品行為於
    本質上係屬自我戕害行為，反社會性之程度應屬較低，兼衡
    其於犯罪後坦承犯行，犯後態度尚可等一切情狀，量處有期
    徒刑9月。另說明：扣案之毒品海洛因2包，應依毒品危害防
    制條例第18條第1項前段規定沒收銷燬；扣案之外包裝袋2只
    ，則依刑法第38條第2項前段規定沒收。核其認事用法俱無
    違誤，量刑尚屬允當。又依毒品危害防制條例第24條第1項
    規定，附命完成戒癮治療之緩起訴處分係屬檢察官之權限，
    本件檢察官斟酌個案情節後，未對被告為戒癮治療之緩起訴
    處分，而係選擇提起公訴，此乃檢察官裁量權之適法行使，
    法院自應予以尊重，且本件起訴並無違背法令、認定事實有
    誤或其他重大明顯瑕疵之處，而被告復為施用毒品罪之累犯
    ，本院自無從給予被告戒癮治療之處分。被告上訴請求給予
    戒癮治療云云，為無理由，應予駁回。
五、至於毒品危害防制條例第20條第3項雖於109年7月15日修正
    生效，修正後規定：「依前項規定為觀察、勒戒或強制戒治
    執行完畢釋放後，3年後再犯第10條之罪者，適用前2項之規
    定。」依修正理由說明，施用毒品者具「病患性犯人」之特
    質，並參諸世界各國之醫療經驗及醫學界之共識，咸認施用
    毒品成癮者，其心癮甚難戒除，如觀察、勒戒或強制戒治執
    行完畢釋放後，3年後始再有施用第一級、第二級毒品之行
    為者，足見其有戒除毒癮之可能，宜再採以觀察、勒戒方式
    戒除其身癮及以強制戒治方式戒除其心癮之措施，為能放寬
    觀察、勒戒或強制戒治之適用時機，以協助施用者戒除毒癮
    ，亦即觀察、勒戒或強制戒治執行完畢釋放後，3年後「始
    」再有施用第一級、第二級毒品，才有此規定之適用。本件
    被告前於103年間因施用毒品經觀察、勒戒執行完畢後，於1
    04年、105年間再因施用毒品，分別經判處有期徒刑5月、4
    月、6月（2次），顯非觀察、勒戒執行完畢釋放後，3年後
    「始」再犯施用毒品情形，故上開修正對於本案被告所犯之
    罪，不生影響，併予指明。
據上論斷，應依刑事訴訟法第371條、第368條，判決如主文。
本案經檢察官林蔚宣提起公訴，檢察官鄭堤升到庭執行職務。
中　　華　　民　　國　　109 　年　　8 　　月　　11　　日
                  刑事第十三庭  審判長法  官  王國棟
                                      法  官  許永煌
                                      法  官  曹馨方
以上正本證明與原本無異。
如不服本判決，應於收受送達後20日內向本院提出上訴書狀，其
未敘述上訴之理由者並得於提起上訴後20日內向本院補提理由書
（均須按他造當事人之人數附繕本）「切勿逕送上級法院」。
                                      書記官　游秀珠
中　　華　　民　　國　　109 　年　　8 　　月　　11　　日
附錄：本案論罪科刑法條全文
毒品危害防制條例第10條
施用第一級毒品者，處6月以上五年以下有期徒刑。
施用第二級毒品者，處3年以下有期徒刑。